臺灣臺北地方法院刑事判決　　　九十五年度訴字第一九七七號
公　訴　人　臺灣臺北地方法院檢察署檢察官
被　　　告　庚○○
選任辯護人　余欽博律師
　　　　　　李清輝律師
　　　　　　王乙凡律師
上列被告因偽造文書案件，經檢察官提起公訴（九十五年度偵緝
字第二一八四號），及移送併辦（臺灣士林地方法院檢察署九十
五年度偵緝字第九八一號、第九八二號），本院判決如下：
    主  文
庚○○共同連續行使偽造私文書，足以生損害於他人，處有期徒
刑貳年。如附表所示偽造之印文及署押均沒收之。
    事  實
一、庚○○係址設臺北縣汐止市○○○路○段一○二號十九樓喬
    翰環保科技有限公司（下稱喬翰公司）之負責人，林玟慧（
    原名林文慧，民國八十四年三月六日更名，臺灣臺北地方法
    院檢察署通緝中）則係該公司之財務經理兼會計，其二人明
    知喬翰公司於八十八年六月間，力太電子股份有限公司（下
    稱力太公司）並無延展喬翰公司所承攬新建污水處理設備驗
    收期日之情事，喬翰公司亦未承攬榮民工程股份有限公司（
    下稱榮民公司）大潭特定工業區鎘污染土地復育工程，竟共
    同意圖為自己不法之利益及不法之所有，基於詐欺取財及行
    使偽造、變造私文書之概括犯意聯絡，連續為下列行為：
  (一)庚○○於八十八年六月二十八日填具授信申請書，與林玟慧
    同往花蓮區中小企業銀行板橋分行，向該行襄理乙○○、經
    理己○○、戊○○佯以：喬翰公司於八十六年十月間承攬力
    太公司新建廢水處理設備新建工程，而向該分行融資新臺幣
    （下同）三千七百萬元之貸款案，因力太公司於八十八年六
    月間展延驗收期間，就該貸款案有展期之需求云云，並交付
    以不詳方法偽造如附表編號一所示之文件，向花蓮區中小企
    業銀行板橋分行申請轉期，致花蓮區中小企業銀行板橋分行
    轉呈總行以書面審查後，誤信喬翰公司確因力太公司展延上
    開工程驗收期間而有轉期需求，因而陷於錯誤，於八十八年
    八月十三日同意該三千七百萬元貸款案轉期六個月，庚○○
    與林玟慧因此詐得該貸款案轉期六個月財產上不法之利益，
    並足以生損害於花蓮區中小企業銀行對授信案件審核之正確
    性及力太公司。
  (二)庚○○與林玟慧於八十八年七月間，在喬翰公司，向華信租
    賃股份有限公司（下稱華信公司）承辦人員丙○○詐稱：喬
    翰公司因承攬榮民公司大潭特定工業區鎘污染土地復育工程
    ，有二千萬元之融資需求云云，並由林玟慧傳真以不詳方法
    偽造如附表編號二所示之文件至華信公司，向華信公司辦理
    營業性租賃，足以生損害於華信公司對授信案件審核之正確
    性及榮民公司，幸經丙○○向榮民公司確認該合約書之真偽
    ，發覺該合約書係偽造，因而婉拒該融資案，致未得逞。
  (三)庚○○於八十八年八月間，在喬翰公司，向中租迪和股份有
    限公司（下稱中租公司）業務專員丁○○誑稱：喬翰公司因
    承攬榮民公司大潭特定工業區鎘污染土地復育工程，亟需資
    金周轉，而以該工程所用之機器設備向中租公司辦理融資性
    租賃云云，並由林玟慧在喬翰公司內，交付以不詳方法偽造
    或變造如附表編號二至八所示之文件予丁○○，且由庚○○
    提供虛假之榮民公司工地電話號碼供丁○○撥打照會，並駕
    車搭載丁○○至虛設之工地現場觀看機器設備，以取信於中
    租公司承辦人員丁○○，致中租公司誤信喬翰公司確因承攬
    前開工程而有融資需求，因而陷於錯誤，於八十八年八月十
    日與喬翰公司簽訂租賃契約，並撥款三千二百七十九萬元予
    喬翰公司，庚○○與林玟慧因而詐得三千二百七十九萬元之
    財物，並足以生損害於中租公司對授信案件審核之正確性、
    經濟部對於公司登記管理之正確性、榮民公司、辛○○會計
    師、黃永明、莫正未、遠東國際商業銀行、中國農民銀行（
    嗣於九十五年五月一日與合作金庫銀行合併，更名為合作金
    庫商業銀行）、尚盟報關有限公司（下稱尚盟公司）。
  (四)庚○○與林玟慧於八十八年八月間，在喬翰公司，向安泰商
    業銀行汀州分行經理甲○○、副理黃世光、授信經辦壬○○
    謊稱：喬翰公司承攬榮民公司大潭特定工業區鎘污染土地復
    育工程，急需工程周轉金云云，向安泰商業銀行申請工程貸
    款融資五千萬元，並交付以不詳方法偽造如附表編號二所示
    文件原本予甲○○、黃世光、壬○○觀覽，另由林玟慧交付
    以不詳方法偽造或變造如附表編號二、三、七、九、十二至
    十七所示之文件予壬○○，壬○○不疑有詐，遂撥打如附表
    編號九文件所示虛偽之工地電話號碼照會，另由庚○○開車
    搭載甲○○、黃世光至虛設之工地現場參觀，致安泰商業銀
    行誤信喬翰公司確因承攬上開工程而有融資需求，因而陷於
    錯誤，於八十八年九月間與喬翰公司簽訂貸款契約，並放款
    五千萬元予喬翰公司，庚○○與林玟慧藉此詐得五千萬元之
    財物，並足以生損害於安泰商業銀行對授信案件審核之正確
    性、經濟部對於公司登記管理之正確性、榮民公司、辛○○
    會計師、黃永明、莫正未。
  (五)庚○○與林玟慧於八十八年九月間，前往華南商業銀行信維
    分行，向該行承辦人員癸○○誆稱：喬翰公司因承攬榮民公
    司大潭特定工業區鎘污染土地復育工程，需資金周轉，而以
    該工程作為還款來源，向該行申請短期放款五千萬元云云，
    並出示以不詳方法偽造如附表編號二所示文件原本，且由林
    玟慧交付以不詳方法偽造如附表編號二、三、七、十至十二
    、十五至十七所示之文件予癸○○，足以生損害於華南商業
    銀行對授信案件審核之正確性、經濟部對於公司登記管理之
    正確性、榮民公司、辛○○會計師、黃永明、莫正未，致華
    南商業銀行信維分行轉呈總行進行書面審查後，誤信喬翰公
    司確因承攬前揭工程而有融資需求，因而陷於錯誤，於八十
    八年九月三十日與喬翰公司簽訂貸款契約，決定融資三千萬
    元予喬翰公司，幸而華南商業銀行信維分行於撥款前，向榮
    民公司確認如附表編號九所示文件之真偽，發覺榮民公司並
    未出具該承諾書，始未撥款，致未得逞。
二、案經中租公司訴由臺灣臺北地方法院檢察署檢察官偵查起訴
    ，及臺灣士林地方法院檢察署檢察官移送併案審理。
    理  由
壹、證據能力：
    本院資以認定被告犯罪事實之非供述證據（詳後述），查無
    違反法定程序取得之情形，依同法第一百五十八條之四反面
    規定，洵具證據能力，合先敘明。
貳、實體方面：
一、訊據被告庚○○固不否認擔任喬翰公司之負責人，並於融資
    及貸款相關文件上簽名，惟矢口否認有何詐欺及行使偽造、
    變造私文書犯行，辯稱：伊僅為喬翰公司掛名負責人，公司
    實際上由其父陳加裕經營，伊係依其父之指示辦理融資及貸
    款案件之對保，對於如附表所示之文件為偽造或變造一事並
    不知情云云。經查：
  (一)上揭犯罪事實，業據：
    1.證人即花蓮區中小企業銀行板橋分行襄理乙○○、經理己○○、戊○○於本院審理時證陳：喬翰公司於八十六年底
      、八十七年間，以該公司向力太公司承攬之新建廢水處理
      設備工程，向我們申請融資貸款三千七百萬元，經我們分
      行轉呈總行書面審查後同意貸放，嗣於八十八年六月底，
      被告與林玟慧到我們分行表示該工程工期延誤，就該貸款
      案要向我們申請轉期，並提供力太公司所出具展延工程驗
      收期限之函文，經我們分行轉呈總行書面審核後，准予轉
      期六個月等語明確（見本院卷(二)第三頁至第十四頁）
    2.證人即華信公司承辦人員丙○○於本院審理時證稱：八十
      八年七月初，喬翰公司林玟慧撥打電話到華信公司，表示
      要以該公司向榮民公司承攬之大潭特定工業區鎘污染土地
      復育工程辦理融資，後來該案由我承辦，我就先作喬翰公
      司之信用查詢，並兩次前往汐止市○○○路○段一○二號
      十九樓喬翰公司訪談，第一次與林玟慧訪談，第二次與林
      玟慧及喬翰公司負責人即被告洽談融資額度、擔保及融資
      方式，同年月七日訪談過後，我即製作訪談紀錄表，並要
      求林玟慧及被告提供工程合約書，後來林玟慧有將工程合
      約書傳真給我們，經我親向榮民公司確認該合約書真偽之
      結果，發現喬翰公司並未承攬榮民公司大潭特定工業區鎘
      污染土地復育工程，我便向林玟慧表示我們不承作喬翰公
      司之融資案，在洽談期間，被告之父陳加裕並未代表喬翰
      公司參與訪談，我對陳加裕也沒有印象等語甚詳（見本院
      卷(二)第五十七頁反面至第六十頁）。
    3.證人即中租公司業務專員丁○○於本院審理時結證：八十
      八年八月間，喬翰公司以其向榮民公司承攬之大潭特定工
      業區鎘污染土地復育工程之機器設備，向中租公司申辦售
      後租回方式之融資性租賃，金額共計三千二百七十九萬元
      ，當時由我代表中租公司與被告洽談，印象中我與被告見
      過三、四次面，但並無與被告之父陳加裕洽談過，第一次
      我是代表中租公司前往喬翰公司與被告初洽面談，並請被
      告準備資料，後來被告派一位會計跟我接洽細節，第二次
      我去喬翰公司之前，有先與被告通電話，被告在電話中表
      示說會指示會計將資料拿給我，我就前往喬翰公司，喬翰
      公司會計就將榮民公司出具之函文，及影印好的匯款水單
      、進口報單、大潭特定工業區鎘污染土地復育工程合約書
      、財務報表及會計師查核報告等文件直接交給我，我拿到
      資料後先向聯合徵信中心查詢喬翰公司之票信，及審閱大
      潭特定工業區鎘污染土地復育工程合約書，並撥打被告所
      提供榮民公司的電話進行照會確認，第三次由我安排中租
      公司團隊至喬翰公司拜訪被告，主要是談喬翰公司之營運
      狀況，並提及融資額度，第四次被告開車載我至桃園大潭
      工地現場看機器設備，被告並於事後提供機器設備之照片
      ，後來中租公司決定承作此授信案，我就攜帶契約書前往
      喬翰公司與被告及林玟慧辦理對保，當場向他們說明授信
      期間、金額、保證人、授信條件後，由被告本人及林玟慧
      親自在對保簽章欄下方簽名，並蓋用喬翰公司大小章，後
      來喬翰公司開給我們的租金支票二、三個月後即跳票，經
      我們查證後才知道被告所提供之文件皆係偽造或變造，喬
      翰公司迄今尚積欠中租公司三千多萬元等語明確（見本院
      卷(一)第一二四頁至第一二八頁）。
    4.證人即安泰商業銀行汀州分行經理甲○○、授信經辦人員
      壬○○於本院審理時證以：八十八年八月間，被告透過花
      蓮區中小企業銀行經理戊○○之介紹，向安泰商業銀行申
      請工程合約金周轉貸款，我們與黃世光副理便一同前往喬
      翰公司位於汐止之辦公大樓拜訪，由喬翰公司負責人即被
      告及財務經理林玟慧出面接洽，被告說喬翰公司承攬榮民
      公司大潭特定工業區鎘污染土地復育工程，要申請五千萬
      元信用放款之工程周轉金，並提出該工程合約書原本，我
      們就要求被告提供該工程合約書影本、喬翰公司財務報表
      ，並要求喬翰公司與榮民公司協調，由榮民公司出具承諾
      書承諾將該工程之工程款逕行撥入喬翰公司在安泰商業銀
      行開設之放款備償專戶，後來林玟慧派人將工程合約書影
      本、喬翰公司財務報表及會計師查核報告書影本、榮民公
      司出具之函文及承諾書等文件送到安泰商業銀行汀州分行
      ，我們先向聯合徵信中心查詢喬翰公司債信、票信是否正
      常，再依據喬翰公司提供之財務報表評估喬翰公司之財務
      狀況，並由壬○○依照榮民公司函文上之聯絡電話照會，
      繼與被告相約，由被告開車搭載甲○○及黃世光至工地現
      場參觀，當時工地只有工寮，沒有什麼機器設備，也沒有
      帳篷，我們內部做完徵信後，就呈總行決定是否核貸，後
      來總行決定撥貸五千萬元，並於同年九月間簽約對保，整
      個貸款洽談過程中，我們都沒有看過被告之父陳加裕，後
      來喬翰公司只有繳納第一期利息，經我們事後查證才發現
      被告及林玟慧所提供的文件、電話號碼等都是假的等語綦
      詳（見本院卷(一)第一二九頁反面至第一三五頁）。
    5.證人即華南商業銀行信維分行領組癸○○於本院審理時證
      述：八十八年九月間，喬翰公司會計林玟慧與我們銀行接
      洽貸款，後來喬翰公司之負責人即被告也有到我們銀行洽
      談有關申貸之程序、金額，當時喬翰公司是以其承攬榮民
      公司大潭特定工業區鎘污染土地復育工程，需資金周轉，
      申請無擔保短期放款五千萬元，並以該工程作為還款來源
      ，林玟慧與被告並提出該工程合約書原本及影本、結算驗
      收證明書原本及影本、財務報表及會計師查核報告書原本
      及影本、臺北市營業人銷售額與稅額申報書影本、八十七
      年度營利事業所得稅結算申報書影本、八十七年十二月三
      十一日資產負債表影本等文件，再由徵信人員作徵信，因
      為這個案子我們向總行申請之條件係由喬翰公司承包工程
      後，經過工程施工，再與榮民公司作估驗計價，我們係依
      據估驗計價之一定成數撥貸，先決條件是榮民公司出具承
      諾書，承諾將工程款撥入喬翰公司在華南商業銀行信維分
      行之放款專戶，要撥款前我們才會去確認喬翰公司有無作
      此工程，因為喬翰公司申貸前已經提出工程合約書原本，
      所以我們只作書面審核，後來這個案子總行只核准三千萬
      元，嗣後我們有接獲榮民公司出具之函文及承諾書，但經
      我們向榮民公司查證，發現該公司並未出具承諾書，所以
      後來我們並沒有撥貸等語甚明（見本院卷(二)第一七四頁反
      面至第一七七頁）。
    6.如附表編號三、十二所示之文件係變造，此分據證人即喬
      翰公司查核簽證會計師辛○○、證人即喬翰公司委任之記
      帳業者子○○結證在卷（見本院卷(一)第一二二頁至第一二
      三頁、第一八八頁），並有證人辛○○會計師庭呈之喬翰
      公司財務報表及會計師查核報告書八十七年度及八十六年
      度原本（見外放證物）、證人子○○提出之喬翰公司八十
      七年度營利事業所得稅結算申報書暨資產負債表影本及喬
      翰公司財務報表及會計師查核報告書八十七年度及八十六
      年度影本（見本院卷(一)第二六二頁至第二二四頁）可資比
      對；又其餘如附表所示之文件均屬偽造或變造，亦各有寰
      瀛法律事務所八十八年十一月十九日寰字第三五八號函、
      八十八年十一月二十日寰字第三五八號函（見臺灣士林地
      方法院八十九年度偵字第四七○三號偵查卷第三十六頁、
      第三十五頁）、榮民公司八十九年四月七日（八九）榮工
      開字第○四五三六號函（見臺灣臺北地方法院檢察署八十
      九年度他字第三八○六號偵查卷第八十一頁）、八十八年
      十一月二十四日（八八）榮工開字第一五四三四號函（見
      臺灣臺北地方法院檢察署散裝卷第六十八頁）、八十八年
      八月十六日（八八）榮工政字第一○二四八號函（見臺灣
      士林地方法院檢察署八十九年度偵字第一二二一號偵查卷
      第十一頁反面第十二頁至第十九頁）、八十八年十一月二
      日（八八）榮工政字第一四五三○號函（見同上第一二二
      一號偵查卷第十九頁反面至第二十一頁）、八十九年四月
      八日（八九）榮工政字第○六二九○號函（見同上第四七
      ○三號偵查卷第四十四頁至第四十六頁）、遠東國際商業
      銀行國外部八十九年三月二十七日（八九）遠銀國字第○○三二號函（見同上第三八○六號偵查卷第八十頁）、遠
      東國際商業銀行九十六年一月二日（九十六）遠銀國字第
      一號函（見本院卷(一)第七十一頁）、中國農民銀行汐止分
      行八十九年三月十五日（八九）農汐字第四十一號函（見
      同上第三八○六號偵查卷第七十九頁）、合作金庫商業銀
      行南汐止分行九十六年一月十七日合金南汐字第○九六○○○○○三二號函（見本院卷(一)第七十三頁）、尚盟公司
      九十六年一月三十一日函（見本院卷(一)第一四七頁）、財
      政部臺灣省北區國稅局瑞芳稽徵所汐止服務處九十六年一
      月十六日北區國稅瑞芳汐三字第○九六一○○二一二八號
      函（見本院卷(一)第七十八頁至第七十九頁至第八十二頁）
      、財政部臺北市國稅局九十六年二月十三日財北國稅審一
      字第○九六○二○四二二九號函（見本院卷(一)第一六二頁
      至第一六八頁）附卷可佐，此外，並有華信公司訪談紀錄
      表（見同上第一二二一號偵查卷第二十二頁）、喬翰公司
      案卷（見外放證物）可稽。
    7.參互前開證人證詞及書證可知，本案洽談融資及貸款之過
      程，及所提供如附表所示之文件，悉由被告與林玟慧親自
      接洽及主導，堪認被告確明知喬翰公司於八十八年六月間
      ，力太公司並無延展喬翰公司所承攬新建污水處理設備驗
      收期日之情事，喬翰公司亦未承攬榮民公司大潭特定工業
      區鎘污染土地復育工程，而與林玟慧共同向花蓮區中小企
      業銀行、華信公司、中租公司、安泰商業銀行、華南商業
      銀行佯稱有融資需求，並提供如附表所示偽造或變造之文
      件，以取信於上開銀行或公司，藉此詐取財產上不法之利
      益或財物無訛。
  (二)綜上所述，被告上開所辯，顯係卸責之詞，不足採信。本案
    事證明確，被告前揭犯行，均堪認定，應予依法論科。
  (三)至於辯護人聲請向中租公司及安泰商業銀行調取撥款紀錄，
    欲證明幕後有黑手介入將款項取走，惟此與本案爭點無涉；
    另聲請鑑定力太公司印文之真偽，然如附表編號一所示文件
    上之印文確係偽造，此有寰瀛法律事務所八十八年十一月十
    九日寰字第三五八號函、八十八年十一月二十日寰字第三五
    八號函在卷足憑，業如前述，且本案事證已明，本院認無再
    予調查之必要，附此敘明。
二、論罪科刑：
  (一)被告行為後，刑法部分條文業於九十四年一月七日修正，同
    年二月二日公布，並於九十五年七月一日施行，修正後即現
    行刑法第二條第一項規定：「行為後法律有變更者，適用行
    為時之法律，但行為後之法律有利於行為人者，適用最有利
    於行為人之法律。」上開規定乃與刑法第一條罪刑法定主義
    契合，而貫徹法律禁止溯及既往原則，係規範行為後法律變
    更所生新舊法律比較適用之準據法，是刑法第二條本身雖經
    修正，但刑法第二條既屬適用法律之準據法，本身尚無比較
    新舊法之問題，應一律適用裁判時即修正後刑法第二條規定
    以決定適用之刑罰法律，合先敘明。而有關新舊法之比較，
    應就罪刑有關之共犯、連續犯、牽連犯加重等暨其他法定加
    減原因（如身分加減）與加減例等一切情形，綜其全部罪刑
    之結果而為比較（最高法院九十五年第八次刑事庭會議決議
    參照）。經查：
    1.修正前刑法第二十八條規定：「二人以上共同實施犯罪之
      行為者，皆為正犯」，修正後刑法第二十八條則規定：「
      二人以上共同實行犯罪之行為者，皆為正犯」，其中「實
      施」一語，涵蓋陰謀、預備、著手及實行之概念在內，其
      範圍較廣；而「實行」則著重於直接從事構成犯罪事實之
      行為，其範圍較狹，是修正後刑法共同正犯之範圍已有限
      縮。共同正犯之範圍既因此而有變動，自屬犯罪後法律有
      變更，而非僅屬純文字修正（最高法院九十六年度臺上字
      第九三四號判決參照），於本案被告之犯罪行為，依新舊
      法，均成立共同正犯，適用新法並無較有利於被告。
    2.修正後刑法業已刪除第五十六條連續犯之規定，是於新法
      修正施行後，行為人之數犯罪行為，即須分論併罰，此刪
      除雖非犯罪構成要件之變更，但顯已影響行為人刑罰之法
      律效果，自屬法律有變更，比較新舊法結果，適用被告行
      為時法律即舊法論以連續犯，對被告並無不利。
    3.修正後刑法第五十五條關於牽連犯之規定業經刪除，則被
      告所犯各罪，即應予分論併罰，比較新舊法結果，以適用
      被告行為時即修正前刑法第五十五條牽連犯之規定，較有
      利於被告。
    4.刑法第三百三十九條詐欺罪法定刑罰金部分，依修正前刑
      法第三十三條第五款規定：「罰金：（銀元）一元以上」
      ，而銀元與新臺幣間之折算，依現行法規所定貨幣單位折
      算新臺幣條例規定，以銀元一元折算新臺幣三元；修正後
      第三十三條第五款則規定：「罰金：新臺幣一千元以上，
      以百元計算之」，經比較新舊法之規定，修正後刑法第三
      十三條第五款所定罰金之最低數額，較之修正前提高，自
      以修正前刑法第三十三條第五款規定有利於被告。
    5.罰金刑之加減，依修正前刑法第六十八條，僅加減其最高
      度，修正後刑法第六十七條則規定，其最高度及最低度同
      加減之。就加重而言，修正前僅就最高度加重，顯有利於
      被告。
    6.綜上法律修正前後之整體比較，揆諸前揭最高法院決議及
      修正後刑法第二條第一項之「從舊從輕」原則，適用九十
      四年二月二日修正後之刑罰法律，對被告並未較有利，自
      應適用修正前刑法之相關規定。
  (二)核被告所為，係犯刑法第二百十六條、第二百十條之行使偽
    造、變造私文書罪、刑法第三百三十九條第二項詐欺得利罪
    、刑法第三百三十九條第三項、第一項詐欺取財未遂罪、刑
    法第三百三十九條第一項詐欺取財罪（起訴書及移送併辦意
    旨書漏引詐欺得利罪及詐欺取財未遂罪之法條，業據蒞庭檢
    察官於審理時當庭補充，見本院卷(二)第一八六頁反面）。被
    告偽造如附表編號一至四、八至十一所示之署押或印文，用
    以虛捏如附表一至四、八至十一所示之私文書持以行使，其
    偽造署押及印文之行為係偽造、變造私文書之部分行為，偽
    造、變造私文書之低度行為，復為行使偽造、變造私文書之
    高度行為所吸收，均不另論罪。被告與林玟慧間就前述犯行
    ，具有犯意聯絡及行為分擔，為共同正犯。被告先後多次行
    使偽造、變造私文書、詐欺取財既、未遂行為，時間緊接、
    方法相同，均各觸犯構成要件相同之罪名，顯皆係基於概括
    犯意反覆為之，均為連續犯，應各論以情節較重之行使偽造
    私文書、詐欺取財一罪論，並均加重其刑。被告所犯連續行
    使偽造私文書罪之目的在於詐欺得利及連續詐欺取財，依行
    為時刑法第五十五條牽連犯之規定，應從較重之連續行使偽
    造私文書罪處斷。公訴意旨雖僅敘及被告事實欄一(三)、(四)，
    及附表編號二至六所示行使偽造私文書及詐欺取財犯行，惟
    該部分與被告其餘如事實欄一及附表所示犯行間，有連續犯
    及牽連犯之裁判上一罪關係，為起訴效力所及，且事實欄一
    (一)至(四)部分，復經臺灣士林地方法院檢察署檢察官移送併辦
    ，本院自應併予審究。爰審酌被告與林玟慧共同持如附表所
    示偽造或變造之文件，向花蓮區中小企業銀行、華信公司、
    中租公司、安泰商業銀行、華南商業銀行詐取財產上不法之
    利益或財物，犯罪所得合計高達一億一千九百七十九萬元，
    危害金融交易秩序甚鉅，對於上開銀行、公司對授信案件審
    核之正確性、經濟部對於公司登記管理之正確性及被冒名之
    人之損害非輕，其犯罪後猶飾詞圖卸，並無悔意，兼衡其品
    行、智識程度、生活狀況、就本案犯行參與之程度、擔任之
    角色，迄未與被害人和解等一切情狀，認檢察官具體求處有
    期徒刑五年，略嫌過重，爰量處如主文所示之刑。又被告既
    經判處有期徒刑二年，且刑法第三百三十九條又屬中華民國
    九十六年罪犯減刑條例第三條第一項第十五款所列不予減刑
    之罪，縱令被告所犯行使偽造私文書罪非屬該條項所列不予
    減刑之罪，然因裁判上一罪，其中一部分不予減刑者，則其
    據以處罰之他罪雖非不予減刑之罪名，亦應不予減刑（司法
    院院解字第三四五四號、第三六六一號解釋意旨參照），附
    此敘明。
  (三)被告及林玟慧持以向安泰商業銀行或華南商業銀行行使如附
    表編號一、二所示偽造之私文書原本，雖均未扣案，然不能
    證明其上偽造之印文業已滅失，應依刑法第二百十九條規定
    沒收之；至於其餘如附表所示偽造或變造之私文書，業經被
    告及林玟慧持交花蓮區中小企業銀行、華信公司、中租公司
    、安泰商業銀行、華南商業銀行，非屬被告或其共犯林玟慧
    所有之物，固不得沒收，惟其上如附表所示偽造之印文及署
    押，不問屬於犯人與否，仍應依刑法第二百十九條規定宣告
    沒收。至於如附表編號一至四、八至十一所示之印文究以何
    種方法偽造，因被告堅不吐實，故未能查明，然無積極證據
    證明有盜刻印章之情事，故無從宣告沒收偽造之印章，併此
    敘明。
三、至於被告於八十六年間持變造之力太公司工程合約書向花蓮
    區中小企業銀行詐取貸款，是否另涉行使變造私文書及詐欺
    取財等犯行，又榮民公司大潭濱海特定工業區鎘污染處理案
    實際得標廠商三力營造股份有限公司及相關人員，是否如辯
    護人於九十六年八月十五日刑事答辯狀所述涉及不法（見本
    院卷(二)第一五六頁至第一六四頁），因此部分與本案並無裁
    判上或實質上一罪關係，應由檢察官另行偵辦，附此敘明。
據上論斷，應依刑事訴訟法第二百九十九條第一項前段，刑法第
二條第一項前段、第二百十六條、第二百十條、第三百三十九條
、第二百十九條，修正前刑法第二十八條、第五十六條、第五十
五條，刑法施行法第一條之一第一項、第二項前段，判決如主文
。
本案經檢察官戴文亮到庭執行職務
中　　華　　民　　國　九十六  年　　九　　月　二十一  日
　　　　　　　　　        臺灣臺北地方法院刑事第十四庭
                              審判長法  官  宋松璟
                                    法  官  劉煌基
                                    法　官　孫萍萍
上正本證明與原本無異。
如不服本判決，應於判決送達後十日內，向本院提出上訴狀。
　　　　　　　　　　　　　　　    　書記官　張汝琪
中　　華　　民　　國　九十六  年　　九　　月　二十一  日
附錄本案論罪科刑法條：
刑法第二百十六條
行使第二百十條至第二百十五條之文書者，依偽造、變造文書或
登載不實事項或使登載不實事項之規定處斷。
刑法第二百十條
偽造、變造私文書，足以生損害於公眾或他人者，處五年以下有
期徒刑。
刑法第三百三十九條
意圖為自己或第三人不法之所有，以詐術使人將本人或第三人之
物交付者，處五年以下有期徒刑、拘役或科或併科一千元以下罰
金。
以前項方法得財產上不法之利益或使第三人得之者，亦同。
前二項之未遂犯罰之。
